臺灣高雄地方法院刑事裁定
111年度聲字第1705號
聲明異議人  
即  受刑人  陳生長


上列聲明異議人因對檢察官不准易科罰金、不准易服社會勞動之
執行指揮（臺灣高雄地方檢察署111度執字第6356號）聲明異議
，本院裁定如下：
    主  文
異議駁回。
    理  由
一、聲明異議意旨如附件所示。
二、按受刑人或其法定代理人或配偶以檢察官執行之指揮為不當
    者，得向諭知該裁判之法院聲明異議，刑事訴訟法第484條
    定有明文。次按犯最重本刑為5年以下有期徒刑以下之刑之
    罪，而受6月以下有期徒刑或拘役之宣告者，得以新臺幣（
    下同）1000元、2000元或3000元折算1 日，易科罰金。但易
    科罰金，難收矯正之效或難以維持法秩序者，不在此限。依
    前項規定得易科罰金而未聲請易科罰金者，得以提供社會勞
    動6 小時折算1 日，易服社會勞動。受6 月以下有期徒刑或
    拘役之宣告，不符第1 項易科罰金之規定者，得依前項折算
    規定，易服社會勞動。前2 項之規定，因身心健康之關係，
    執行顯有困難者，或易服社會勞動，難收矯正之效或難以維
    持法秩序者，不適用之，刑法第41條第1 項、第2 項、第3
    項、第4 項分別定有明文。又所謂「難收矯正之效」及「難
    以維持法秩序」，乃立法者賦與執行檢察官得依具體個案，
    考量犯罪特性、情節及受刑人個人特殊事由，審酌應否准予
    易科罰金之裁量權，檢察官就此項裁量權之行使，僅於發生
    裁量瑕疵之情況時，法院始有介入審查之必要，倘檢察官之
    執行指揮已就刑法第41條第1 項但書、第4 項所指之情形妥
    為考量，則難認其裁量權之行使有何違法或不當可言。易言
    之，執行檢察官就受刑人是否確因易科罰金或易服社會勞動
    ，有難收矯正之效，或難以維持法秩序之情事，有判斷之權
    限，法院僅得審查檢察官為刑法第41條第1 項但書、第4 項
    之裁量時，其判斷之程序有無違背法令、事實認定有無錯誤
    、其審認之事實與刑法第41條第1 項但書、第4 項之裁量要
    件有無合理關連、有無逾越或超過法律規定之範圍等問題外
    ，原則上不宜自行代替檢察官判斷受刑人是否有上開情事，
    即僅於檢察官上開裁量權之行使，有前述未依法定程序進行
    裁量，超越法律授權裁量範圍等情事時，法院始有介入審查
    之必要。是易科罰金或易服社會勞動應否採行，專屬刑罰之
    執行技術問題，是否准予易科罰金或易服社會勞動，立法權
    已賦予執行檢察官裁量之權，司法權應予尊重；若謂一旦經
    判決為「得易科罰金」之刑者，執行機關即須准予易科罰金
    ，顯係違反憲法權力分立之原則；倘執行檢察官於執行處分
    時已依據不准易科罰金或不得易服社會勞動之具體理由，且
    未有逾越法律授權或專斷等濫用權力之情事，自不得遽謂執
    行檢察官之執行指揮為不當。
三、經查：
　　聲明異議人於民國99年間，因酒後駕車案件，經本院以99年
    度交簡字第1737號判決拘役59日確定（下稱甲案）；又於10
    2年間，因竊盜案件，經本院以102年度易字第823號判決有
    期徒刑4月確定，於102年10月21日執行完畢（下稱乙案）；
　　另於102年間，因竊盜案件，經本院以103年度簡字第2312號
    判決有期徒刑3月、3月，定應執行刑為有期徒刑4月確定，
    於104年8月6日執行完畢（下稱丙案，丙案為累犯）；復於1
    08年間，因酒後駕車案件，經本院以108年度交簡字第2581
    號判決有期徒刑3月，併科罰金新臺幣1萬元確定，於108年1
    2月13日易科罰金執行完畢（下稱丁案，丁案構成累犯，僅
    因法院裁量後不依刑法第47條第1項規定加重其刑）；再於1
    11年間，因酒後駕車案件，經本院以111年度交簡字第1916
    號判決有期徒刑5月，併科罰金新臺幣1萬元確定（下稱戊案
    《即本件聲明異議》，戊案為丁案執行完畢後5年內故意再犯
    ，戊案構成累犯，僅因法院以檢察官未主張，並參照最高法
    院110年度台上大字第5660號裁定意旨，未為相關之認定）
    。嗣經臺灣高雄地方檢察署以111年度執字第6356號受理上
    開戊案之執行案件，而執行檢察官以：「被告3犯酒駕，顯
    未記取教訓，不知警惕，易刑處分難收矯正之效」、被告為
    「三犯以上且每犯皆因故意犯罪而受有期徒刑宣告之累犯」
    為由，不准予易科罰金及易服社會勞動等情，業經本院依職
    權調取高雄地檢署111年度執字第6356號案卷核閱無訛，並
    有臺灣高等法院被告前案紀錄表、上開判決書、得易服社會
    勞動案件審查表、得易服社會勞動案件初審表、易科罰金案
    件初核表附卷可查，堪認屬實。　　
四、從上開甲案、丁案、戊案觀之，聲明異議人確實已3次觸犯
    酒後駕車犯行，而徵諸近年來酒後駕車造成重大傷亡之事件
    頻傳，社會對於酒後駕車行為應予嚴懲乙節有高度共識，刑
    法第185條之3因而逐年修法，法定刑由97年1月2日修正之1 
    年以下有期徒刑、拘役或科或併科15萬元以下罰金，先於10
    0年11月30日修正提高為2年以下有期徒刑、拘役或科或併科
    20萬元以下罰金，再於102年6月11日修正刪除原有之「拘役
    、科罰金」法定刑，僅得為有期徒刑得併科罰金之科刑，
　　復於111年1月28日修正為3年以下有期徒刑，得併科30萬元
    以下罰金，均顯見立法者對酒後駕車犯罪之重視，及處罰日
    漸加重以圖嚇阻之目的，並廣為媒體所宣傳。聲明異議人為
    智識經驗正常之成年人，對上情自難諉為不知，竟仍一而再
    、再而三故意犯不能安全駕駛動力交通工具罪，其主觀惡性
    、對交通安全之潛在危害、破壞法秩序等情狀均非輕微，益
    足徵聲明異議人僥倖及怠忽法紀之心態，而未能充分記取前
    2次酒駕經論罪科刑之教訓。　　
五、此外，依照檢察機關辦理易服社會勞動作業要點第5點第8款
    第1目之規定，「有下列情形之一者，應認有『確因不執行所
    宣告之刑，難收矯正之效或難以維持法秩序』之事由：1.三
    犯以上且每犯皆因故意犯罪而受有期徒刑宣告之累犯。」而
    其立法理由表示，所稱「三犯以上」係指本案為第三犯或第
    三犯以上受刑之執行。「每犯皆因故意犯罪而受有期徒刑宣
    告之累犯」係指每犯（包含第一次犯罪）皆為故意犯，因而
    將過失犯排除在外，且每犯皆須受徒刑之宣告確定，因而將
    拘役、罰金等輕罪排除在外，每犯間均須相隔5年以內，始
    符合所謂「5年以內故意再犯」之累犯要件。而從上開丙案
    、丁案、戊案可知，聲明異議人確實符合3次、故意犯罪、
    均受有期徒刑宣告、累犯（5年以內故意再犯）之要件，而
    合於檢察機關辦理易服社會勞動作業要點第5點第8款第1目
    之規定。　
六、本院認為，檢察官既已審酌聲明異議人之犯罪情狀、前科等
    事由，綜合考量犯罪特性、違法情節等節，認不執行宣告之
    刑，難收矯正之效，檢察官所為之判斷難謂有何違法裁量或
    裁量瑕疵，本院對檢察官之裁量結果自應予以尊重。
七、至聲明異議人所稱，須照顧家中體弱多病之母親、須工作賺
    錢維持家計、自己身體狀況不佳等情。惟現行刑法第41條第
    1項有關得易科罰金之規定，已刪除「因身體、家庭等事由
    ，執行顯有困難」之規定，亦即執行檢察官考量是否准受刑
    人易科罰金、易服社會勞動時，已不須考量受刑人是否因身
    體、家庭等事由致執行顯有困難，而僅須考量受刑人如不接
    受有期徒刑之執行，是否難收矯正之效，或難以維持法秩序
    ，以作為其裁量是否准予易科罰金或易服社會勞動之依據，
    倘其未濫用權限，自不得任意指摘為違法。是以，聲明異議
    人縱有前開身體、家庭因素存在，亦非聲明異議之正當
    事由。從而，聲明異議人以上開理由，主張檢察官執行指揮
    命令有瑕疵而聲明異議，請求撤銷該執行處分，並請求准予
    易科罰金或易服社會勞動，為無理由，應予駁回。
八、據上論斷，依刑事訴訟法第486條，裁定如主文。
中　　華　　民　　國　　111 　年　　10　　月　　17　　日
                  刑事第十四庭  法  官  胡慧滿
以上正本證明與原本無異。
如不服本裁定，應於收受送達後5 日內向本院提出抗告狀。
中　　華　　民　　國　　111 　年　　10　　月　　17　　日
　　　　　　　　　　　　　　　　書記官  陳予盼